最高法院刑事判決　　　　　　九十四年度台上字第六五六三號
　　上　訴　人　甲○○
　　　　　　　　　　　　2號
　　選任辯護人　徐方齡律師
　　上　訴　人　乙○○
　　　　　　　　　　　　41號.
　　　　　　　　　　　　號1樓.
　　選任辯護人　邱六郎律師
上列上訴人等因殺人未遂等罪案件，不服台灣高等法院中華民國
九十二年三月二十七日第二審判決（九十一年度上訴字第二七０
二號，起訴案號：台灣桃園地方法院檢察署八十九年度偵字第一
五二六六、一五二六八號），提起上訴，本院判決如下：
    主  文
原判決關於甲○○殺人未遂及乙○○部分均撤銷，發回台灣高等
法院。
其他上訴駁回。
    理  由
一發回部分：
本件原判決認定上訴人乙○○、甲○○分別在桃園縣桃園市○○
路三六六號五樓「明世界ＫＴＶ酒店」擔任總經理、總務。民國
八十九年十月二日凌晨三時許，乙○○在「明世界ＫＴＶ酒店」
VIP7包廂，本欲替陳棋祥、蘇千耀化解糾紛，反遭蘇千耀、張致
傑及沈佳民等人恃眾砸場，並將其押在沙發上，因之心生怨恨；
於同日凌晨四時許，乙○○得知張致傑、沈佳民等人正在桃園縣
桃園市○○路一０一號沈佳民經營之檳榔攤，乃基於殺人之犯意
，於同日凌晨四時五十一分許，以其所持用之00000000
00號行動電話，撥打甲○○所持用之0000000000號
行動電話，要求甲○○駕車前往桃園縣桃園市○○路與介壽路口
等候；甲○○乃攜帶前於不詳時間、地點，受不詳姓名之人委託
，而未經許可代其寄藏保管在桃園市之奧地利製GLOCK 19型制式
口徑9mm 半自動手槍一枝（含彈匣一個）及子彈四顆（甲○○寄
藏槍、彈部分之上訴應予駁回，如後述），依指示前往桃園縣桃
園市○○路一九九號附近會合。至同日凌晨五時二十餘分許，甲
○○依指示駕駛車牌號碼Ｖ三－三二０五號之銀色喜美牌自用小
客車，前往搭載乙○○；屆時見面後，二人基於殺人之犯意聯絡
，由甲○○提供該手槍、子彈，交付乙○○以供行兇之用，共同
未經許可持有上開手槍一枝及子彈四顆，並共同趕赴桃園縣桃園
市○○路一０一號檳榔攤。約於同日凌晨五時三十三分至三十九
分間之某時刻抵達桃園市○○路與中洲路口，乙○○及甲○○二
人隨即下車，由乙○○持該把制式手槍，朝二人所在之位置接續
射擊四發，其中一發子彈偏離射中該處檳榔攤鋁窗之鐵架，致令
不堪用（毀損部分未據提出告訴），其餘則均未擊中目標；張致
傑、沈佳民二人見狀迅速駕車逃逸，乙○○二人始未能得逞，而
作罷離去。乙○○於槍擊後旋將該作案之制式手槍一枝（含彈匣
一個），交由甲○○攜回其位於八德市○○街四五巷四一號三樓
居所處藏放。嗣張致傑、沈佳民二人向警方報案指認乙○○、甲
○○二人，由員警至現場起出彈頭一個後，持向台灣桃園地方法
院檢察署檢察官聲請核發之拘票，於八十九年十月四日下午十時
三十分許，在桃園縣桃園市○○路蘿拉撞球場旁，將乙○○拘提
到案，經聲請羈押獲准。此時甲○○自知法網難逃，乃於八十九
年十月五日下午六時許，攜帶上開寄藏之作案用制式手槍一把（
獲案槍枝管制編號0000000000，含彈匣一個）向警投
案等情。因而撤銷第一審關於上訴人等共同殺人未遂部分之判決
，改判論處上訴人等共同殺人未遂（乙○○累犯）罪刑，固非無
見。
惟查：(一)、非法寄藏槍、彈，當然含有低度之非法持有槍、彈犯
行，不得再論以非法持有槍、彈罪。又非法持有槍、彈，自持有
開始至行為終了，為持有行為之繼續，至持有行為終了時，應論
以一罪，不得割裂。若以之犯他罪，兩罪間之關係如何，端視開
始持有之原因為斷。如因意圖犯甲罪而開始持有槍、彈，則持有
槍、彈與所犯之甲罪間，固有方法結果之牽連關係。如早已非法
持有槍、彈，後另起意犯他罪；或意圖犯甲罪而持有槍、彈，卻
持以犯乙罪，均應以數罪併罰論處。原判決既認定甲○○係以先
前受不詳姓名者之委託，而未經許可寄藏之手槍、子彈，用以犯
前揭殺人未遂罪，則其寄藏（含非法持有）手槍、子彈之犯行，
即與殺人未遂犯行，無方法、結果之牽連關係，應分論併罰，其
非法持有手槍、子彈行為，自不得再與殺人未遂犯行，再依牽連
犯規定從一重論處，否則就寄藏槍、彈犯行，即有重複論罪之違
法。乃原判決除論以寄藏槍、彈罪外，又再論以非法持有槍、彈
罪（依牽連犯規定，從一重之殺人未遂罪處斷），其適用法則顯
有違誤。(二)、有罪之判決書，須將法院依職權認定之犯罪事實，
翔記於事實欄，然後於理由內逐一說明其憑以認定之證據，使事
實與理由兩相一致，始稱適法；倘若事實之記載與理由說明或卷
內證據資料不相符合，即屬判決理由矛盾，其判決當然為違背法
令。原判決事實欄記載上訴人乙○○於八十九年十月二日凌晨四
時許，得知張致傑、沈佳民等人正在桃園縣桃園市○○路一０一
號沈佳民經營之檳榔攤等情。然原判決未說明其憑以認定此事實
之證據與理由，已有判決理由不備之違法。另依卷附案發日「明
世界ＫＴＶ酒店」門口監視錄影帶翻拍照片，張致傑、沈佳民等
一群人於案發日凌晨三時五十三分、五十四分許，又持刀械至「
明世界ＫＴＶ酒店」之店內（見偵字第一五二六八號卷第八十六
頁），此亦為乙○○供承之事實（同上卷第八十四頁背面、第八
十五頁），則張致傑、沈佳民等人能否於同日凌晨四時許又在桃
園市○○路一０一號沈佳民之檳榔攤附近出現，即非無疑，原判
決上開事實之認定，似與上述監視錄影機所錄得之事證不符。又
被害人沈佳民於警詢時稱：伊與張致傑離開「明世界ＫＴＶ酒店
」後，即開車返回桃園市○○路附近，於途經中平路、中洲路口
欲返家時，即遭乙○○夥同另二名男子在路口開槍射擊，伊等即
駕車逃離等語（見偵字第一五二六六號卷第二十二頁），依其所
述，其離開「明世界ＫＴＶ酒店」後既隨即開車返家，並於中平
路、中洲路口附近遭槍擊，則其遭槍擊時間似不致遲至原判決認
定之凌晨五時三十三分至三十九分之間；依沈佳民使用之000
0000000號電話通聯紀錄，沈佳民於案發日凌晨四時三十
九分至四十四分間曾通話三次，其發受話地點在桃園市○○路一
０二號附近（見偵字第一五二六六號卷第六十五頁），而上訴人
甲○○於警詢時曾供稱：乙○○開槍時間為案發日凌晨四時四十
五分許（見偵字第一五二六八號卷第八十九頁背面），其所供案
發時間與沈佳民上述通聯紀錄所顯示沈佳民、張致傑於凌晨四時
三十九分至四十四分已在桃園市○○路一０二號即案發地點附近
之情況，似無不合，甲○○上開所為案發時間之供述為何不可採
，原判決未予說明，亦有理由欠備之疏誤。(三)、被害人張致傑、
沈佳民指稱：乙○○係夥同甲○○及另一名不詳姓名男子共同犯
案（見偵字第一五二六六號卷第五十二頁背面、第五十一頁、第
五十二頁背面、第五十四頁），證人簡晴瑩於警詢時亦稱：伊見
乙○○開槍，歹徒共有三人等語（見偵字第一五二六八號卷第一
一三、一一四頁），原判決認乙○○僅夥同甲○○一人犯案，又
未說明被害人及證人簡晴瑩上開有三人共同犯案之指述為不可採
之理由，亦有可議。上訴意旨指摘原判決關於上訴人等殺人未遂
部分違背法令，尚非全無理由，應認有發回更審之原因。又原判
決理由欄四不另為無罪諭知部分，基於審判不可分原則，應併予
發回。
二上訴駁回部分（即甲○○未經許可，寄藏手槍部分）：
按刑事訴訟法第三百七十七條規定，上訴於第三審法院，非以判
決違背法令為理由，不得為之。是提起第三審上訴，應以原判決
違背法令為理由，係屬法定要件。如果上訴理由狀並未依據卷內
訴訟資料，具體指摘原判決不適用何種法則或如何適用不當，或
所指摘原判決違法情事，顯與法律規定得為第三審上訴理由之違
法情形，不相適合時，均應認其上訴為違背法律上之程式，予以
駁回。本件上訴人甲○○上訴意旨略稱：扣案之奧地利GLOCK 19
型制式九厘米半自動手槍及乙○○槍擊所用之子彈四顆，究為何
人所有，上訴人甲○○供述前後不一，於警詢時先稱是綽號「黑
狗」之男子（即李訓政）四年前所寄放等語；後又稱：是乙○○
所有等語；在第一審則稱：是伊朋友於四年前放在桃園市○○路
土地公廟附近，伊知放置位置，才自己前往取用等語；又稱：槍
是伊跟綽號「黑狗」者之小弟拿的等語。原判決不採甲○○警詢
中之供詞，而認定是上訴人於本案發生前，於不詳時間、地點受
不詳姓名者委託而寄藏該槍、彈等情，有違證據法則等語。
惟查證據之取捨、證據證明力之判斷，以及事實有無之認定，屬
事實審法院之職權，苟其取捨證據及判斷證據證明力，並不違背
經驗法則及論理法則，即不容任意指摘為違法，而執為第三審適
法之上訴理由。本件原審認定上訴人甲○○有原判決所載之寄藏
手槍、子彈犯行，係以甲○○於警訊及第一審初次訊問時已供承
有寄藏槍、彈之犯行，雖先後所供託其保管之人並不相同，然該
槍、彈為其替他人寄藏之情節，則無歧異之處，故應認甲○○係
於案發前不詳時間、地點，受不詳姓名者委託，代為保管該槍、
彈。至於甲○○其後雖辯稱：系爭槍、彈是綽號「黑狗」者之小
弟放在桃園市○○路土地公廟後面，伊知情而前往拿取云云，但
槍、彈為管制物品，應無隨意告知他人藏放槍、彈處所供他人取
用之理，故所辯為不足採。乙○○自始即否認持有系爭槍、彈，
是甲○○所稱：該槍、彈為乙○○持有之物云云，亦不可取。系
爭槍枝經內政部警政署刑事警察局鑑驗結果，確為奧地利 GLOCK
19型九厘米制式半自動手槍，可發射子彈，具殺傷力，有鑑驗通
知書在卷可稽等證據，予以綜合判斷，認甲○○上開所為，應依
槍砲彈藥刀械管制條例第七條第四項之寄藏手槍論處，並於法定
刑內量處其刑。已詳其所憑證據及認定之理由，所為論斷均有
卷存證據資料可資覆按。甲○○就系爭槍、彈原究為何人所有，
先後供述雖不盡一致，但因無其他事證足以認定確係何人所有，
而甲○○寄藏該槍、彈之事證已明，因而原判決乃認定甲○○係
於不詳時間、地點受不詳姓名男子之委託而寄藏該槍、彈，此為
原審依憑證據所為認事、採證職權之合法行使，甲○○上訴意旨
依憑己見任意指摘為違法，顯非合法之上訴理由，其上訴為違背
法律上之程式，應予駁回。
據上論結，應依刑事訴訟法第三百九十七條、第四百零一條、第
三百九十五條前段，判決如主文。
中　　華　　民　　國　九十四　年　 十一 　月　二十四　日
                      最高法院刑事第十庭
                          審判長法官  賴　忠　星
                                法官  王　居　財
                                法官  林　開　任
                                法官  林　立　華
                                法官  陳　世　雄
      本件正本證明與原本無異
                                      書  記  官
中　　華　　民　　國　九十四　年　 十一 　月　 三十 　日
                                                      Ｋ
